【裁判字號】    97,上,489
【裁判日期】    970805
【裁判案由】    損害賠償
【裁判全文】
臺灣高等法院民事判決                   97年度上字第489號
上  訴  人  甲○○
                        台北信義郵局第128-327號信箱
被 上 訴人  南曄科技股份有限公司
法定代理人  南縉投資股份有限公司
上  一  人
代  表  人  蕭巨臣
被 上訴 人  乙○○
共      同
訴訟代理人  游成淵律師
複 代 理人  陳彥律師
上列當事人間請求損害賠償事件，上訴人對於中華民國九十七年
四月十八日台灣台北地方法院九十六年度訴字第一五二三號第一
審判決提起上訴，經本院於九十七年七月二十二日言詞辯論終結
，判決如下：
    主    文
上訴駁回。
第二審訴訟費用由上訴人負擔。
    事 實 及 理 由
一、本件上訴人聲明求為判決：(一)原判決廢棄。(二)被上訴人應連
    帶給付上訴人新台幣（下同）六百五十萬元，及自起訴狀繕
    本送達之翌日起，至清償日止，按年息百分之五計算之利息
    。
    被上訴人聲明求為判決：上訴駁回。
二、雖上訴人主張本件就審期間不足十日云云，惟查本件言詞辯
    論期日通知書係於民國（下同）九十七年六月三十日按上訴
    人陳明租用之郵局專用信箱即台北信義郵局第128－327號信
    箱為送達（見本院卷六頁之上訴狀），有送達證書暨國內掛
    號信件查詢表可稽（見本院卷五四頁至五五頁）。按本院上
    開言詞辯論期日通知書既已於九十七年六月三十日送達至上
    訴人指定之郵政信箱，即已發生合法送達之效力，不因上訴
    人遲至同年七月十五日始收受該言詞辯論期日通知書而受影
    響（最高法院九十一年度台抗字第六八九號裁定參照）。是
    本件言詞辯論期日通知書自九十七年六月三十日送達之日起
    ，算至同年七月二十二日言詞辯論期日止，顯已超過十日以
    上之就審期間。足見上訴人所為上開之主張，殊不足取，先
    予敘明。
三、上訴人起訴主張：伊於九十年十月二十二日起至被上訴人南
    曄科技股份有限公司（下稱南曄公司）任職，伊面試時應徵
    之職位為專案經理，負責產品閘道器與讀卡機之開發，並未
    談及USB與須親自焊接之問題， 嗣於同年月二十九日被上訴
    人南曄公司之總經理即被上訴人乙○○交付伊十片電路板，
    要求伊在同年十一月七日前焊接完成，惟該電路板本身電子
    電路設計有瑕疵，且被上訴人南曄公司之電容、電阻等設備
    之備料不足，根本不可能完成焊接，伊因此未接受該項工作
    ，詎被上訴人乙○○明知此情，竟以伊未完成該工作為由，
    於同年十一月七日非法解僱伊，侵害伊之權益。被上訴人自
    應連帶賠償伊三年之薪資損失三百九十萬元；又被上訴人復
    在該公司佈告欄張貼公告，載明伊能力不足、與上司及同仁
    口角、無法與該公司配合作業等與事實不符之內容，致伊名
    譽受損，應連帶賠償伊非財產上損害之慰藉金六十萬元；又
    被上訴人上開侵權行為，縮短伊之職業生命，致伊難找到相
    當之工作及合適之職位，阻礙伊之發展，應連帶賠償伊二百
    萬元等情，爰依侵權行為之法則，求為命被上訴人連帶給付
    六百五十萬元，並加付法定遲延利息之判決。
    被上訴人則以：上訴人於到職後即有上班遲到，及與同事發
    生爭吵之情形，伊公司曾要求上訴人改善，惟上訴人於九十
    年十一月二日上午無故曠職，且未依規定提交個人最高學歷
    證明文件，亦不服從伊等之指揮監督，影響工作秩序，嚴重
    違反伊公司政策及管理規章，復未經伊公司之同意擅將開發
    用之PC板帶離公司，其工作態度顯不適任專案經理職務，試
    用不合格，伊公司係合法終止與上訴人間僱傭契約；又上訴
    人拒絕完成8PORT ETHERNET SWITCH PCB之焊接工作， 即有
    不能勝任工作之情事，伊公司亦得依勞動基準法第十一條第
    五款規定，終止與上訴人間勞動契約，上訴人主張侵害其工
    作權云云，為無理由；又上訴人並無於契約終止後提供勞務
    ，亦未舉證受有如何之損害，則其請求三年薪資之損害賠償
    ，亦無理由；又上訴人於僱傭關係終止後仍執意進入伊公司
    之工作場所，經伊勸阻無效，始以非法侵入住宅報警處理，
    係屬權利之正當行使，與強制罪或侵害自由權無涉；又伊等
    於公佈欄張貼之公告內容，業經台灣台北地方法院檢察署檢
    察官不起訴處分確定，上訴人之權利自無受任何侵害，更無
    精神上感受痛苦可言，自無請求非財產上損害之慰藉金之理
    ；又伊公司係合法資遣上訴人而終止雙方間僱傭契約，並無
    妨害上訴人職業生命可言，上訴人請求賠償二百萬元，亦屬
    無據；況伊公司係於九十年十一月七日終止與上訴人間僱傭
    契約，乃上訴人遲至九十六年間始提起本件訴訟，其侵權行
    為損害賠償請求權亦已罹於二年消滅時效等語，資為抗辯。
四、兩造不爭執之事實：
    上訴人自九十年十月二十二日起，擔任被上訴人南曄公司專
    案經理人，至同年十一月七日被解聘（見原審卷六一頁之南
    曄公司公告）。
五、上訴人雖主張被上訴人非法解僱伊，不法侵害伊之權益名譽
    、自由權及職業生命，應連帶負損害賠償責任云云。惟為被
    上訴人所否認，並以前開情詞置辯。經查：
  (一)按因故意或過失，不法侵害他人之權利者，負損害賠償責任
    ；又故意以背於善良風俗之方法，加損害於他人者亦同；又
    受僱人因執行職務，不法侵害他人之權利者，由僱用人與行
    為人連帶負損害賠償責任，固為民法第一百八十四條第一項
    、第一百八十八條第一項前段所明定，惟因侵權行為所生之
    損害賠償請求權，自請求權人知有損害及賠償義務人時起，
    二年間不行使而消滅；又時效完成後，債務人得拒絕給付，
    亦為民法第一百九十七條第一項、第一百四十四條第一項所
    明定。
  (二)上訴人主張被上訴人於九十年十一月七日非法將伊解僱，侵
    害伊之權益，並在該公司佈告欄張貼公告，載明伊有能力不
    足、與上司同仁口角、無法與該公司配合作業等與事實不符
    之內容，致伊名譽受損害，且被上訴人上開侵權行為，縮短
    伊之職業生命，致伊難找到工作及合適職位，阻礙伊之發展
    ，應連帶負損害賠償責任等情（見原審卷二二頁之言詞辯論
    筆錄），顯見上訴人自斯時起即已知有損害及被上訴人為賠
    償義務人，揆諸上開說明，上訴人之損害賠償請求權二年時
    效，應自九十年十一月七日起算。雖上訴人主張伊於九十年
    十一月九日曾告訴被上訴人乙○○等人涉及誹謗、妨害自由
    及背信等罪嫌，檢察官於九十二年五月十三日始予不起訴處
    分，本件損害賠償請求權二年消滅時效，自應自被上訴人不
    法侵害終止之日即伊於九十六年一月十七日提起本件訴訟之
    日起算云云，並提出台灣台北地方法院檢察署檢察官不起訴
    處分書為證（見本院卷十四頁至十六頁），惟按關於侵權行
    為損害賠償請求權之消滅時效，應以請求權人實際知悉損害
    及賠償義務人時起算，非以知悉賠償義務人因侵權行為所構
    成之犯罪行為經檢察官起訴，或法院判決有罪為準（最高法
    院七十二年台上字第七三八號判例參照）。足見上訴人所為
    上開之主張，亦不足取。又上訴人雖曾於九十年十一月十四
    日以郵局存證信函向被上訴人表示薪水應照付云云（見本院
    卷十七頁），縱如上訴人所云係就本件請求權予以行使，惟
    上訴人並未於請求後六個月內起訴，其時效視為不中斷（民
    法第一百三十條規定參照）。因之算至上訴人於九十六年一
    月十七日提起本件訴訟之日為止（見原審卷二頁之起訴狀收
    文戳），顯已逾二年之消滅時效，且已據被上訴人為時效抗
    辯（見原審卷一０三頁言詞辯論筆錄、本院卷三七頁之答辯
    狀），被上訴人自得拒絕給付。
六、從而，上訴人依據侵權行為之法則，請求被上訴人連帶給付
    六百五十萬元，並加付法定遲延利息，自屬不應准許。原審
    所為上訴人敗訴之判決，核無違誤。上訴論旨仍執前詞指摘
    原判決不當，求予廢棄改判，為無理由。
七、至兩造其餘之攻擊或防禦方法、及未經援用或進行調查之證
    據，經本院斟酌後，認為均不足以影響本判決之結果，自無
    逐一詳予論駁之必要，併此敘明。
據上論結，本件上訴為無理由，依民事訴訟法第四百四十九條第
一項、第七十八條，判決如主文。
中    華    民    國    97    年    8     月    5     日
                  民事第六庭
                        審判長法  官  林鄉誠
                              法  官  梁玉芬
                              法  官  楊豐卿
正本係照原本作成。
如不服本判決，應於收受送達後20日內向本院提出上訴書狀，其
未表明上訴理由者，應於提出上訴後20日內向本院補提理由書狀
（均須按他造當事人之人數附繕本）上訴時應提出委任律師或具
有律師資格之人之委任狀；委任有律師資格者，另應附具律師資
格證書及釋明委任人與受任人有民事訴訟法第466條之1第1項但
書或第2項（詳附註）所定關係之釋明文書影本。
中    華    民    國    97    年    8     月    5     日
                              書記官  殷丹妮
附註：
民事訴訟法第466條之1（第1項、第2項）：
對於第二審判決上訴，上訴人應委任律師為訴訟代理人。但上訴
人或其他法定代理人具有律師資格者，不在此限。
上訴人之配偶、三親等內之血親、二親等內之姻親，或上訴人為
法人、中央或地方機關時，其所屬專任人員具有律師資格並經法
院認為適當者，亦得為第三審訴訟代理人。


司法院資訊處製作；財團法人民間司法改革基金會備份。
